臺灣屏東地方法院行政訴訟判決　　　　　 110年度交字第84號
原　　　告　陳碧珠　
被　　　告　交通部公路總局高雄區監理所


代　表　人　李瑞銘　
上列當事人間交通裁決事件，原告不服被告於民國110年5月4日
所為裁字第82-VP0000000號裁決，提起行政訴訟，本院判決如下
：
    主  文
原告之訴駁回。
訴訟費用新臺幣300元由原告負擔。
    事實及理由
一、程序事項：本件係交通裁決事件，依行政訴訟法第237 條之
    7 規定，不經言詞辯論，逕為裁判，合先敘明。
二、事實概要：原告駕駛所有之車牌號碼0000-00 號自用小客車
    （下稱系爭車輛）於民國110 年3 月22日16時41分許，行經
    屏東縣屏75線3.12公里處（下稱系爭路段），因有「限速50
    公里，經測速時速64公里，超速14公里」之違規，為警製作
    屏警交字第VP00000000號舉發違反交通管理事件通知單（下
    稱舉發通知單），並移送被告裁決。嗣被告認原告違反道路
    交通管理處罰條例（下稱處罰條例）第40條之規定屬實，即
    於110 年5 月4 日製開裁字第82-VP0000000號違反道路交通
    管理事件裁決書（下稱原處分），裁處原告：罰鍰新臺幣（
    下同）1,600 元、記違規點數1 點。原告仍為不服，遂提起
    本件行政訴訟。
三、原告主張：伊接獲原處分後即至系爭路段查看，不料，該路
    段無明顯限速標誌，路面上亦無速限標線，僅於屏75線最前
    端設有速限標誌，之後直至力社十字路口方有另一速限標誌
    ，在標誌數量明顯不足之情況下，用路人何以知曉遭取締處
    之速限為何？且屏75線南下第一支速限標誌位於五魁橋後方
    轉彎處，設立位置不明顯，用路人難以發覺。再者，屏75線
    自五魁橋起至崁頂段共6 公里，道路兩側均為農田或台糖造
    林地，來往車輛、人煙稀少，其速限限制與實際用路狀況不
    符，而員警於該路段藏於暗處執法更有矯枉過正之嫌。綜上
    ，員警執法過程顯有瑕疵，被告據此對伊裁罰，原處分即有
    違誤等語。並聲明：原處分撤銷。
四、被告則以：查本件警方係於非固定式「警52」標誌告示牌後
    約190 公尺處設置非固定式測速器取締超速，該「警52」標
    誌及雷達測速儀於值勤完畢後即收回，是本案符合處罰條例
    第7 條之2 第2 項第9 款、第3 項之規定。且本件「警52」
    標誌及「速限50」告示牌字樣可清楚辨識、距離符合規定，
    駕駛人應依速限行駛。又依道路交通安全規則第93條第1 項
    第1 款之規定，無速限或標線者，行車時速不得超過50公里
    ，駕駛人既領有駕駛執照，更應知之甚明。對於道路各路段
    之速限為何，本有查悉之義務，並應隨時注意並遵守各路段
    時速限制，以確保大眾及本身使用交通設施之安全。上揭告
    示牌之設置不論形式或實質上，應已足告知用路人本路段之
    速限，並促請駕駛人應注意依速限行駛不得違規行駛，故原
    告被測得超速14公里，違規事實明確。次查，原告主張員警
    躲於暗處測速乙節，經檢視採證照片、現場位置圖及員警職
    務報告可知，本件移動式雷達測速係架設於系爭路段之道路
    內側，架設地點如以一般用路人之角度觀察，屬一般人可以
    目視之路旁執行勤務，是原告此部分主張，應不足採。又就
    原告稱系爭路段是否應提高速限乙節，因道路主管機關本得
    於法律授權範圍內，對於各項行政措施為具體裁量、規劃，
    以求道路充分利用、維持交通秩序、保障用路人往來便利安
    全，除有違背法令，司法機關尚無須涉入行政權領域。原告
    對於行政機關具體行政措施如有意見，應循正當管道陳情、
    反應，不得以民眾主觀認定是否遵行該行政措施，而作為恣
    意違規之免責事由。綜上，原告違規事實明確被告據以裁處
    ，核無違誤等語，資為抗辯。並聲明：原告之訴駁回。
五、本院之判斷：
 (一) 應適用之法律：
    ⒈處罰條例第7 條之2 第2 項第9 款：「前項第七款之科學
      儀器應採固定式，並定期於網站公布其設置地點。但汽車
      駕駛人之行為屬下列情形之一者，不在此限：九、行車速
      度超過規定之最高速限或低於規定之最低速限。」
    ⒉處罰條例第7 條之2 第3 項：「對於前項第九款之違規行
      為，採用固定或非固定式科學儀器取得證據資料證明者，
      於一般道路應於一百公尺至三百公尺間，於高速公路、快
      速公路應於三百公尺至一千公尺間，明顯標示之；其定點
      當場攔截製單舉發者，亦同。」
    ⒊處罰條例第40條：「汽車駕駛人，行車速度，超過規定之
      最高時速，或低於規定之最低時速，除有第四十三條第一
      項第二款情形外，處新臺幣一千二百元以上二千四百元以
      下罰鍰。」
    ⒋處罰條例第63條第1 項第1 款：「汽車駕駛人有下列各款
      所列條款之一者，除依原條款處罰鍰外，並予記點：一、
      有第三十三條第一項、第二項、第三十八條第一項、第四
      十條、第四十五條、第四十七條第一款至第三款、第四十
      八條、第四十九條或第六十條第二項第一款、第二款情形
      之一者，各記違規點數一點。」
    ⒌行為時違反道路交通管理事件統一裁罰基準表第40條：「
      汽車駕駛人行車速度超過規定之最高時速20公里以內，小
      型車違規，期限內繳納或到案聽候裁決者：一六ＯＯ，記
      違規點數一點」
 (二) 經查，原告於案發時駕駛系爭車輛，行經系爭路段，為置
      於該地之非固定式雷射測速照相器測得超速行駛，經警認
      定有超過該路段規定最高時速14公里之超速違規，並經警
      製單逕行舉發，復經被告以原處分裁處罰鍰1,600 元、記
      違規點數1 點等情，除為兩造所不爭執外，並有卷附交通
      部公路總局高雄區監理所110 年5 月4 日裁字第82-VP000
      0000號違反道路交通管理事件裁決書影本1 紙、屏東縣政
      府警察局潮州分局110 年4 月7 日屏警交字第VP0000000
      號舉發通知單影本1 紙、車籍查詢表及駕駛人基本資料各
      1 紙、原告110 年4 月14日陳述單1 份、屏東縣政府警察
      局潮州分局110 年4 月29日潮警交字第11031098000 號函
      影本1 紙、採證照片1 幀、「警52」標誌告示牌照片2 幀
      、速限照片2 幀、屏東縣政府警察局潮州分局110 年7 月
      27日潮警交字第11031624500 號函影本1 紙、員警職務報
      告書影本、現場圖影本及雷達測速儀檢定合格證書影本各
      1 紙、採幀照片1 幀、速限照片2 幀（本院卷第18至37頁
      ）等可佐，上情信屬實在。
 (三) 本案員警取締、舉發流程合於法令規範：
      查員警於系爭路段所設活動式新「警52」警告標誌告示牌
       (告示內容為：照相機圖樣乙只) 車流順向後方約190 公
      尺處，設置非固定式雷射測速照相儀器，有員警110 年7
      月26日職務報告所附測速照相現場圖( 本院卷第34頁) 在
      卷可考，於上揭科學儀器前100 至300 公尺處應設置明顯
      告示之規定無違。又依據該圖示內容所示，於上揭警52前
      有測速照相警告標誌前方約1.83公里處，業經公路單位設
      有固定式速限50公里圓形標誌乙只，則原告自不得諉為不
      知現場速限為何。再警方現場值勤所用手持式雷射測速儀
      係在財團法人台灣商品檢測驗證中心檢定之有效日期內(
      按為109 年12月15日起迄110 年12月31日止；本院卷第35
      頁) ，且測速儀之「檢定合格單號碼：M0GA0000000A」經
      核，與原告違規經警所攝得之照片上所載機器序號相符(
      本院卷36頁) 等節，亦有舉發單位提出之現場採證相片、
      及雷射測速儀檢定合格證書影本等附卷可參( 本院卷35至
      36頁) ，亦堪信為真。從而本案員警執法合於上開規範，
      被告引員警上開蒐證結果為裁罰原告之基礎，處分即屬有
      據。
 (四) 原告主張不可採：原告固主張，現場道路設計並無明顯速
      限告知，致駕駛人無從知悉當地速限云云，然查，系爭路
      段於警方所掛活動式警52測速照相警告標誌前方約1.83公
      里處，業經公路單位設有速限50公里之圓形交通標誌已說
      明如上，再經審視警方提出之該速限告知標誌照片( 本院
      卷第30頁、第37頁下方) ，系矗立路旁明顯處，且前後並
      無任何足以阻礙駕駛視線之物品立於上揭速限標誌前後，
      原告上揭所述並不可採。原告又主張，警方案發時係於暗
      處偷拍執法，顯於取締程序不符云云，惟查，上揭警設活
      動式警52前有測速照相警告標誌於員警當日值勤前，係以
      活動三腳架上端架設該警告標誌以提醒用路人，此有警方
      提出之現場照片2 紙( 本院卷第28頁) 足證，再觀諸員警
      所攝上揭2 照片時間，為原告遭舉發有超速違規時間前之
      同日下午14：17：05許，堪認員警提呈之上揭值勤照片確
      係案發當日於原告超速違規前所攝無訛。則以警方業於路
      旁以明顯警告標誌提醒原告前有測速照相取締情形下，原
      告猶主張員警躲於暗處執法，理由難認可採。是本件案發
      時系爭車輛確時超速行駛並為警測得超速違規，堪認屬實
      。
六、綜上所述，原告所有系爭車輛，於前揭時間、地點，確有行
    車速度超過最高速限14公里之違規行為，洵堪認定。被告依
    道路交通管理處罰條例第40條、63條第1 項第1 款及違反道
    路交通管理事件統一裁罰基準表等規定，以原處分裁處原告
    罰鍰1,600 元、記違規點數1 點，核無違誤。原告執上開主
    張指摘原處分不當，訴請撤銷原處分，尚乏依據，為無理由
    ，應予駁回。
七、本件判決基礎已臻明確，兩造其餘攻擊、防禦方法核與判決
    結果不生影響，無逐一論述之必要，併予敘明。
八、本件第一審裁判費為300 元，應由原告負擔，爰確定第一審
    訴訟費用額如主文第2 項所示。
據上論結，本件原告之訴為無理由，依行政訴訟法第237條之7、
第237條之8第1項、第237條之9第1項、第98條第1 項前段，判決
如主文。
中    華    民    國    110   年    10    月    28    日
                  行政訴訟庭  法  官  曾士哲
以上為正本，係照原本作成。
如不服本判定，應於判決送達後20日內，向本院提出上訴狀並表
明上訴理由（原判決所違背之法令及其具體內容或依訴訟資料可
認為原判決有違背法令之具體事實），其未載明上訴理由者，應
於提出上訴後20日內向本院補提理由書（上訴狀及上訴理由書均
須按他造人數附繕本，如未按期補提上訴理由書，則逕予駁回上
訴），並應繳納上訴裁判費新臺幣750元。
中    華    民    國   110    年    10    月    28    日
                              書記官  沈詩雅